臺灣臺南地方法院刑事判決
111年度訴字第1001號
公  訴  人  臺灣臺南地方檢察署檢察官
被      告  李瑞德



上列被告因詐欺案件，經檢察官提起公訴（111年度偵緝字第549
號），本院判決如下：
    主      文
李瑞德犯詐欺取財罪，處有期徒刑肆月，如易科罰金，以新臺幣
壹仟元折算壹日。
未扣案之行動電話（含門號〇九二五一九二〇九六號SIM卡壹張）
壹支，沒收，於全部或一部不能沒收或不宜執行沒收時，追徵其
價額。
    事      實
一、李瑞德於民國110年12月30日上午9時57分前之某時許，在不
    詳地點，以不詳設備連結網際網路至Facebook（下稱臉書）網
    站瀏覽某中南部夾娃娃機之二手機台社團時，發現邱冠中刊
    登之有意購買夾娃娃機訊息，竟意圖為自己不法之所有，而
    基於詐欺取財之犯意，先以臉書帳號「王小薇」名義與邱冠
    中聯繫，李瑞德再透過其持用之行動電話門號0000000000號
    所綁定之通訊軟體LINE，以LINE暱稱「阿德」與邱冠中確認
    買賣事宜後，使邱冠中誤信李瑞德有交付所購買商品之意思
    ，而陷於錯誤，分別於同年月30日中午12時18分許及翌日（
    即31日）下午1時47分許，先後依指示匯新臺幣（下同）5,0
    00元及7,000元至李瑞德指定、其所申設之中華郵政股份有
    限公司新市郵局帳號00000000000000號帳戶（下稱郵局帳戶
    ）內，旋遭提領一空。嗣邱冠中因遲未收到所購買之商品，
    且連繫未果，遂報警處理，始循線查悉上情。
二、案經邱冠中訴由臺南市政府警察局善化分局移送臺灣臺南地
    方檢察署檢察官偵查起訴。
    理      由
壹、證據能力部分：
    按被告以外之人於審判外之言詞或書面陳述，除法律有規定
    者外，不得作為證據，刑事訴訟法第159條第1項定有明文；
    另按被告以外之人於審判外之陳述，雖不符前4條（即刑事
    訴訟法第159條之1至第159條之4）之規定，而經當事人於審
    判程序同意作為證據，法院審酌該言詞陳述或書面陳述作成
    時之情況，認為適當者，亦得為證據，刑事訴訟法第159條
    之5第1項定有明文。經查，本案據以認定被告李瑞德犯罪事
    實存否之被告以外之人於審判外之言詞及書面陳述，雖屬傳
    聞證據，但因檢察官及被告於本院審理時均同意作為證據使
    用（本院卷第36頁），本院審酌上開證據均係依法取得，並
    無任何違背法律規定之情事，認為適當，依上揭規定，認均
    有證據能力。
貳、實體部分：
一、訊據被告固坦承上開郵局帳戶確為其所申辦並保管使用，另
    行動電話門號0000000000號亦確其申辦並使用，其LINE暱稱
    為「阿德」，LINE帳號都是自己使用、並未交予他人使用之
    事實。惟矢口否認有何詐欺取財之犯行，辯稱：臉書帳號「
    王小薇」是綽號「阿良」之友人申辦的，我曾經將郵局帳戶
    借給「阿良」使用，本案都是「阿良」所為，我完全不知道
    這件事，也不清楚「阿良」之真實姓名、年籍及地址，本案
    與我無關，我沒有拿到任何報酬云云。經查：
（一）告訴人邱冠中於110年12月30日上午9時57分許，先與臉書
      帳號「王小薇」聯繫後，「王小薇」提供行動電話門號00
      00000000號與LINE之聯繫方式予告訴人，告訴人再透過通
      訊軟體LINE與暱稱「阿德」之人討論購買夾娃娃機事宜後
      ，對方要求其先匯款至上開郵局帳戶，告訴人遂分別於11
      0年12月30日中午12時18分許及翌日（即31日）下午1時47
      分許，先後匯款5,000元及7,000元至上開郵局帳戶內，旋
      遭提領一空等情，業據被告所不爭執（本院卷第38頁），
      且經證人即告訴人於警詢及本院審理時證述明確（警卷第
      3至5頁、本院卷第81至85頁），並有①告訴人與臉書帳號
      「王小薇」、LINE暱稱「阿德」之對話紀錄截圖（警卷第
      13至17頁）、②行動電話門號0000000000號之申設人資料
      （最後申設人為被告，警卷第43至45頁）、③中華郵政股
      份有限公司111年2月10日儲字第1110038793號函暨檢附上
      開郵局帳戶之開戶基本資料及歷史交易明細（警卷第19至
      23頁）及④告訴人之內政部警政署反詐騙諮詢專線紀錄表
      、嘉義市政府警察局第二分局北門派出所受理詐騙帳戶通
      報警示簡便格式表、金融機構聯防機制通報單（警卷第7
      至11頁）等資料在卷可稽，此部分之事實，應堪認定。
（二）被告雖以前詞置辯，然觀諸前揭告訴人與臉書帳號「王小
      薇」及與LINE暱稱「阿德」之對話紀錄內容可知，「王小
      薇」不僅提供被告申設之行動電話門號0000000000號予告
      訴人（警卷第13頁），並傳送記載被告姓名之上開郵局帳
      戶存摺封面照片予告訴人（警卷第15頁），佐以該支行動
      電話門號係被告甫於110年11月24日申辦，有前揭門號之
      申設人資料可參（警卷第45頁），顯見與告訴人對話之人
      （即「王小薇」、「阿德」）對於攸關被告個人隱私資料
      等新訊息均知之甚稔。
（三）參以證人即告訴人於本院審理時證稱：因為我覺得臉書「
      王小薇」是假帳號，所以我跟對方要LINE帳號，因為LINE
      加好友可以傳圖片，我也比較習慣用LINE，對方就給我LI
      NE ID暱稱「阿德」的帳號，我也有跟對方要到手機號碼
      ，上開郵局帳戶存摺的翻拍照片是「阿德」用LINE傳給我
      的，我後來有跟「阿德」通過幾次電話，對方聲音聽起來
      大約30歲的男生等語（本院卷第82至85頁），而經本院當
      庭請被告出聲讓告訴人辨識後，告訴人於親耳聽聞被告聲
      音語調後，即果斷明確證稱：被告的聲音就是那天跟我對
      話的人，因為我跟「阿德」通過2、3次電話，每次通話時
      間約1分鐘，我對他的聲音還是有印象等語（本院卷第83
      至84頁）；另告訴人亦明確證稱：我與「王小薇」洽談購
      買夾娃娃機事宜時，曾經使用MESSENGER與「王小薇」通
      話，當時語音通話的聲音，與本案被告的聲音一樣等語（
      本院卷第84至85頁）。佐以被告自承：我的LINE暱稱確實
      是「阿德」，LINE都是我自己在使用，沒有給「阿良」使
      用過（本院卷第37、88至89頁）。是以，就「王小薇」及
      「阿德」均可提供被告個人極度隱私之存摺照片及手機資
      料，對照告訴人所稱「王小薇」與「阿德」俱屬同一人等
      情綜合判斷，考量告訴人與被告素不相識且並無故舊恩怨
      關係，告訴人實無甘冒己有涉犯誣告之情形而特意誣指被
      告以構陷入罪之必要，堪認與告訴人聯繫並通話之人確為
      被告本人，被告雖否認其曾與告訴人通話云云，顯屬其臨
      訟卸責之詞，難認為可信。
（四）再者，被告於偵查及本院審理時均曾自承：我最後一次使
      用帳戶是110年12月29日，我用提款卡提領2,005元，110
      年12月29日之前的提存款都是我所為等語（偵二卷第70頁
      、本院卷第37至38頁），而細繹前揭被告之郵局帳戶交易
      明細內容（警卷第23頁），該郵局帳戶於110年12月29日
      前被告自行所為之提款紀錄，均在ATM機號「IB00000000
      」之機台所操作；而告訴人所匯5,000元款項，係於110年
      12月30日下午1時6分許遭提領一空，另告訴人所匯7,000
      元款項，則於110年12月31日下午2時25分、27分許分2次
      提領完畢，而上開3次提領告訴人所匯款項所使用之ATM機
      台號碼亦為「IB00000000」，顯見提領告訴人款項之人與
      被告提領習慣相符；又該ATM機台「IB00000000」號位置
      係設置在「臺南市新市區永就里中華路53巷」（偵二卷第
      89頁），與被告住所「臺南市○市區○○000號」地理位置相
      近，足認提領告訴人款項之人與被告顯然有密切之地緣關
      係。再審酌被告雖堅稱本案犯行俱屬「阿良」所為，然始
      終未能提出「阿良」之真實姓名、年籍資料或聯絡方式，
      再對照被告於偵查時先表示不知道「阿良」之行動電話門
      號，後表示行動電話門號0000000000號就是「阿良」之行
      動電話，嗣於本院審理時更改稱該門號係其所申辦等情（
      偵二卷第70頁、本院卷第37頁），其所言顯然前後矛盾且
      與事實迥異，足見其所述內容多有隱瞞，更可認被告所稱
      「阿良」係屬無稽之幽靈抗辯，尚難據以為被告有利之認
      定。
（五）綜上所述，可認詐騙告訴人之人確為被告本人無疑，本案
      事證已臻明確，被告犯詐欺取財之犯行甚明，堪以認定，
      應予依法論罪科刑。
二、核被告所為，係犯刑法第339條第1項之詐欺取財罪。公訴意
    旨雖認被告以臉書帳號「王小薇」刊登販售娃娃機之不實訊
    息，使告訴人誤信而陷於錯誤並交付財物，其所為係犯同法
    第339條之4第1項第3款之加重詐欺取財罪嫌，然參以告訴人
    於本院審理時明確證述：當初我是在臉書中南部夾娃娃機的
    二手機台社團內刊登我需要夾娃娃機的訊息後，「王小薇」
    才用MESSENGER私訊我，我們才開始洽談購買夾娃娃機事宜
    等語（本院卷第84頁），顯見本案係告訴人先在網路上刊登
    有購買夾娃娃機需求之訊息後，被告方以臉書暱稱「王小薇
    」與告訴人聯繫並進而為詐騙行為，是公訴意旨認被告所為
    係以網際網路對公眾散布不實訊息而詐欺取財之加重詐欺罪
    ，尚有誤會，然因基本社會事實相同，且本院於審理程序中
    已對被告為刑法第339條第1項詐欺取財罪條文之告知（本院
    卷第86頁），已無礙於被告防禦權之行使，應由本院變更起
    訴法條並予以審理，併予指明。
三、按「法院於審酌被告是否適用累犯規定而加重其刑時，訴訟
    程序上應先由檢察官就前階段被告構成累犯之事實，以及後
    階段應加重其刑之事項，主張並具體指出證明方法後，法院
    才需進行調查與辯論程序，而作為是否加重其刑之裁判基礎
    。前階段構成累犯事實為檢察官之實質舉證責任，後階段加
    重量刑事項為檢察官之說明責任，均應由檢察官分別負主張
    及具體指出證明方法之責。倘檢察官未主張或具體指出證明
    方法時，可認檢察官並不認為被告構成累犯或有加重其刑予
    以延長矯正其惡性此一特別預防之必要，且為貫徹舉證責任
    之危險結果所當然，是法院不予調查，而未論以累犯或依累
    犯規定加重其刑，即難謂有應調查而不予調查之違法」、「
    檢察官若未主張或具體指出證明方法，法院因而未論以累犯
    或依累犯規定加重其刑，基於累犯資料本來即可以在刑法第
    57條第5款『犯罪行為人之品行』中予以負面評價，自仍得就
    被告可能構成累犯之前科、素行資料，列為刑法第57條第5
    款所定『犯罪行為人之品行』之審酌事項」、「法院依簡易程
    序逕以簡易判決處刑者，因無檢察官參與，倘檢察官就被告
    構成累犯之事實及應加重其刑之事項，未為主張或具體指出
    證明方法，受訴法院自得基於前述說明，視個案情節斟酌取
    捨」（最高法院110年度台上大字第5660號裁定參照）。本
    件依卷附臺灣高等法院被告前案紀錄表所示，被告前因竊盜
    案件經法院判處有期徒刑6月確定，於108年12月6日因徒刑
    執行完畢出監。但檢察官起訴書未如最高法院刑事大法庭11
    0年度台上大字第5660號裁定意旨就被告構成累犯事實實質
    舉證及說明加重量刑事項。依上開說明，本院尚不足以認定
    被告是否構成累犯事實及是否加重量刑，爰僅將被告之前科
    紀錄列入刑法第57條第5款「犯罪行為人之品行」之量刑審
    酌事由予以評價，附此說明。
四、爰審酌被告正值青壯，不思自正途取財，見告訴人有意購買
    夾娃娃機，即認為有可趁之機，遂以詐術使告訴人疏於核實
    ，而編造可販賣夾娃娃機之不實藉口，向告訴人詐騙款項，
    所損害者非僅告訴人之財產損失，並破壞人際間之互信基礎
    ，實不宜輕縱，況其犯後始終否認犯行，甚且虛捏友人「阿
    良」之名義以期脫罪，犯後態度顯然不佳；然念其業與告訴
    人達成和解賠償其損失，有本院111年度南司刑移調字第758
    號調解筆錄影本1紙在卷可憑（本院卷第105至106頁），兼
    衡其前科素行、自承高中畢業之智識程度、未婚無子女、曾
    從事粗工、日薪1,300元之家庭經濟生活狀況等一切具體情
    狀（本院卷第90頁），量處如主文所示之刑，並諭知易科罰
    金之折算標準。
五、沒收部分：
（一）按供犯罪所用之物，屬於犯罪行為人者，得沒收之，刑法
      第38條第2項前段定有明文。查未扣案綁定被告LINE暱稱
      「阿德」之行動電話1支（含門號0000000000號SIM卡1張
      ），屬於被告所有等情，業據其供承在卷（本院卷第37頁
      ），且有前揭該行動電話門號之申設人資料可參（警卷第
      43至45頁），該等物品既係被告持之與告訴人聯絡而為本
      案犯行所用之物，即應依刑法第38條第2項前段、第4項之
      規定，宣告沒收之，於全部或一部不能沒收或不宜執行沒
      收時，追徵其價額。
（二）又按犯罪所得，屬於犯罪行為人者，沒收之。但有特別規
      定者，依其規定；宣告前2條之沒收或追徵，有過苛之虞
      、欠缺刑法上之重要性、犯罪所得價值低微，或為維持受
      宣告人生活條件之必要者，得不宣告或酌減之，現行刑法
      第38條之1第1項、第38條之2第2項分別定有明文。查被告
      因本件犯行所獲取之款項共計1萬2,000元，係屬被告之犯
      罪所得，本應依現行刑法第38條之1第1項、第3項之規定
      ，予以宣告沒收，於全部或一部不能沒收或不宜執行沒收
      時，追徵其價額，惟考量被告業已與告訴人達成和解，以
      金錢賠償之方式賠償告訴人所受之損害，有前揭調解筆錄
      影本1份在卷可憑（本院卷第105至106頁），若沒收被告
      上開犯罪所得，將使被告承受過度之不利益，顯屬過苛，
      是依現行刑法第38條之2第2項之規定，爰不予宣告沒收。
      　　　　　
據上論斷，應依刑事訴訟法第299條第1項前段、第300條，刑法
第339條第1項、第41條第1項前段、第38條第2項前段、第4項，
刑法施行法第1條之1第1項，判決如主文。
本案經檢察官黃莉琄提起公訴，檢察官紀芊宇到庭執行職務。
中　　華　　民　　國　　111 　年　　11　　月　　 9　　日
　　　　　　　　　刑事第十四庭  審判長法　官　周紹武
　　　　　　　　　                    法  官  蕭雅毓
　　　　　　　　　                    法  官  林岳葳
以上正本證明與原本無異。
如不服本判決應於收受本判決後20日內向本院提出上訴書狀，並
應敘述具體理由。其未敘述上訴理由者，應於上訴期間屆滿後20
日內向本院補提理由書狀（均須按他造當事人之人數附繕本）「
切勿逕送上級法院」。 
  　　　　　　　　　　　　　　　      書記官　吳玫萱
中　　華　　民　　國　　111 　年　　11　　月　　14　　日

附錄本案論罪科刑法條全文:
中華民國刑法第339條
（普通詐欺罪）
意圖為自己或第三人不法之所有，以詐術使人將本人或第三人之
物交付者，處5年以下有期徒刑、拘役或科或併科50萬元以下罰
金。
以前項方法得財產上不法之利益或使第三人得之者，亦同。
前二項之未遂犯罰之。
　　
得上訴